【裁判字號】    99,交上易,81
【裁判日期】    990430
【裁判案由】    過失傷害
【裁判全文】
臺灣高等法院刑事判決                99年度交上易字第81號
上  訴  人
即  被  告  甲○○
上列上訴人因過失傷害案件，不服臺灣板橋地方法院98年度交易
字第737號，中華民國99年1月29日第一審判決（起訴案號：臺灣
板橋地方法院檢察署98年度偵字第21031號），提起上訴，本院
判決如下：
    主  文
上訴駁回。
    事實及理由
一、本案經本院審理結果，認第一審以上訴人即被告甲○○犯刑
    法第284條第2項前段之業務過失傷害罪，判處拘役30日，並
    諭知易科罰金折算之標準為新臺幣1000元折算一日，認事用
    法及量刑均無不當，應予維持，並引用第一審判決書記載之
    事實、證據及理由（如附件）。
二、被告上訴意旨略以：(一)未至交岔路口中心處即左轉、受影響
    的是對向車道來車，又何干同車道後方欲直行之車輛？且原
    審亦忽略我車早已使用左方向燈告知後車已盡告知之義務，
    何可謂沒有給予後車充裕空間及時間以便反應？更何況中央
    分隔帶幅寬亦有12公尺之寬（見事故現場繪圖）、且我車煞
    停位置仍在自己車道沿伸線20公分內，並未妨害到對向來車
    通行，甚至當時亦有義交在路口指揮引導行進，故我車順應
    當時路況跟隨前車左轉何來不當？難不成已見前方路口堵塞
    卻不及早應變，而非得要行至中心路口處再左轉，若燈號轉
    換豈不是塞在路口造成來往車輛更加動彈不得嗎？這豈不是
    違背一般道路駕駛人的經驗法則嗎？(二)當時是二個車道，我
    行駛在內側車道，我要左轉塔城街，我有打方向燈，迴轉道
    距離那個路口只有大約十四公尺，當時車子很擁塞，我前面
    也有車子要左轉，但是因為車子很擁塞，所以也沒有辦法到
    中間道，才左轉，我也有看後面的車況，當時並沒有機車，
    對方的車子不知何時衝過來，我沒有看到他，他也沒有減速
    ，也沒有任何燈號；(三)（左轉的時候）我有看（注意左後方
    有無來車），但是後面的車擋住我的視線，因為當時車子很
    多，車流量很大，他並不是一直都在我的左後方行駛，他是
    穿梭在車隙中，才突然出現在我的左後面；請法官斟酌告訴
    人在警察局的說法，他說他有看到我的車子，而且他是「一
    下子」就騎到我的左邊；當時我有打方向燈，也有看後視鏡
    ，但是我都沒有看到他的車子；(四)原審就於被告有打方向燈
    及遵從交通指示行駛，還有告訴人鑽車隙等事項漏未審酌云
    云。
三、惟查：
  (一)道路交通安全規則第102條明確規定：「汽車行駛至交岔路
    口，其行進、轉彎，應依下列規定：...  左轉彎時，應距
    交岔路口三十公尺前顯示方向燈或手勢，換入內側車道或左
    轉車道，行至交岔路口中心處左轉，並不得占用來車道搶先
    左轉。...」。是故，汽車行駛至交岔路口轉彎時均應遵守
    此一規定，縱使交通擁擠時亦無例外。
  (二)次查，被告於本案時地，駕駛車號650-MT號營業用小客車，
    沿臺北市○○區○○路由西往東方向行駛，行經鄭州路與塔
    城街路口欲左轉彎之際，於該交岔路口未至中心處即行左轉
    ，當已違反上揭「汽車行駛至交岔路口轉彎時」應遵守之規
    定。
  (三)一般人駕駛汽車行駛在道路上，均理當相信鄰近相關車輛之
    駕駛人亦會遵守交通規則。乃被告駕車行經鄭州路與塔城街
    路口欲左轉彎之際，於該交岔路口未至中心處即行左轉，此
    一突兀之違規行為，自足影響上開營業小客車左側後方由乙
    ○○所騎乘8V-576號重型機車，對於「後車與前車之間應保
    持隨時可以煞停距離」之判斷。
  (四)再查，駕駛人依汽車後視鏡調整之角度，可看見車輛兩側後
    方數公尺至一、二百公尺間接近之物體，此為週知之事實。
    而被害人乙○○騎乘8V-576號重型機車，以當地速限每小時
    40公里推算，每秒僅能前進11.11公尺；更遑論被告陳稱：
    當時交通擁塞、告訴人鑽車隙等情，則被害人騎乘機車前行
    之速度，自當更為緩慢。從而，被告於左轉時，茍若有先察
    看左後方，當無未能即時發現被害人騎乘之機車已然接近之
    理。
  (五)至於，被告轉彎時是否有先打方向燈，及本案被害人乙○○
    騎乘8V-576號重型機車，是否亦有違規行為，尚不影響被告
    過失責任之認定。
  (六)本案事證已臻明確，被告其餘抗辯並不影響本院之上揭認定
    ，爰不一一指駁。
  (七)綜上所述，被告所辯各節，均不足採，其空言否認有過失犯
    行，為無理由，其上訴應予駁回。
四、據上論結，應依刑事訴訟法第373條、第368條，判決如主文
    。
本案經檢察官李金定到庭執行職務。
中    華    民    國    99    年    4     月    30    日
                  刑事第三庭    審判長法  官  陳博志
                                      法  官  許文章
                                      法  官  劉興浪
以上正本證明與原本無異。
不得上訴。
                                      書記官  陳嘉文
中    華    民    國    99    年    5     月    3     日

司法院資訊處製作；財團法人民間司法改革基金會備份。
